臺北高等行政法院判決
　　　　　　　　　　　　　　　　　　　 94年度簡字第379號
原　　　告　日能塑膠股份有限公司
代　表　人　甲○○
被　　　告　臺北縣政府
代　表　人　乙○○代理縣長）.
上列當事人間因就業服務法事件，原告不服行政院勞工委員會中
華民國94年3月9日勞訴字第0930057208號訴願決定，提起行政訴
訟，本院判決如下：
　　主  文
原告之訴駁回。
訴訟費用由原告負擔。
　　事  實
一、事實概要：
    原告涉非法僱用許可失效之越南籍外國人PHAM MANH HUNG至
    台北縣新莊市○○路293巷32號原告之工廠內從事塑膠成品
    修邊之工作。經台北縣政府警察局蘆洲分局於民國93年2月3
    日循線查獲，經訊外勞PHAM MANH HUNGP坦承上情不諱。該
    分局遂於93年4月30日以蘆警外字第0930012559號函移由被
    告核處。嗣經被告審查，乃依就業服務法第57條第1款及第
    63條第1項規定，於93年10月18日以北府勞動字第093069942
    61號處分，處原告罰鍰新台幣（下同）15萬元整。原告不服
    ，提起訴願，經遭決定駁回，遂向本院提起行政訴訟。
二、兩造聲明：
  (一)原告聲明：
    1.訴願決定及原處分均撤銷（原告聲明雖僅記載被告93年10
      月18日北府勞動字第09306994261號函及罰鍰處分，應予
      撤銷，但依原告不服之事實主張，顯然就維持原處分之訴
      願決定亦有不服之意思，其真意應係併就訴願決定請求一
      併撤銷，茲依此記載）。
    2.訴訟費用由被告負擔。
  (二)被告聲明：
    1.駁回原告之訴。
    2.訴訟費用由原告負擔。
三、兩造之爭點：原告是否僱聘許可失效之外國人從事工作，有
    違就業服務法規定，而應處以罰鍰？
　(一)原告主張之理由：
    1.原告並無雇用泰國籍逃逸外勞PHAM MANH HUNG，該外勞係
      曾至原告公司探詢有無工作機會，原告以不缺人手而拒絕
      雇用。適原告所雇用之合法泰籍外勞SUAILAI NANTHAPHON
      G因與該逃逸外勞同為外勞而互相聊天、認識，據SUAILAI
      NANTHAPHONG表示，嗣後該逃逸外勞曾數次到原告公司與
      SUAILAI NANTHAPHONG聊天，SUAILAI NANTHAPHONG亦曾在
      宿舍請該逃逸外勞吃飯，原告從來沒有僱用逃逸外勞從事
      工作。而蘆洲分局員警於93年初偕同該逃逸外勞至原告公
      司指認，原告公司之法定代理人與該逃逸外勞互不認識。
      事後數日，員警曾詢問SUAILAI NANTHAPHONG，據其表示
      與該逃逸外勞僅係聊天認識，原告並無予以僱用之事實。
      詎被告仍依該逃逸外勞片面不實之指述，遽為罰鍰處分。
    2.原告為澄清事實真相，提起訴願時，請求通知原告之合法
      外勞到會說明，惟訴願決定機關遲未通知SUAILAI NANTHA
      PHONG說明，復又以93年11月8日勞職外字第0930207232號
      函廢止SUAILAI NANTHAPHONG之聘僱許可，原告迫不得已
      ，協助SUAILAI NANTHAPHONG辦理出國手續，否則逾期居
      留即為非法外勞，而SUAILAI NANTHAPHONG返國前於尚翌
      國際有限公司之孫強在場見證下親書自白書乙份。自白書
      內載明：「．．．我說我認識阿雄（即PHAM MANH HUNG）
      這個人，因為以前我的女朋友是越南人，她還沒回去的時
      候有介紹我們認識，當我女朋友回去後阿雄也常打電話來
      找我聊天，有時我還煮飯請他吃，有時阿雄也到我隔壁房
      間躺著，我在上班的時候阿雄也常來看我。」「警察問我
      說阿雄是否曾經跟我一同上班，我回答警察說阿雄不曾跟
      我上過班，有一次阿雄請我去幫他問老闆是否要工人，我
      有去問老闆，但是老闆說不要，然後警察對我說不要說謊
      ，如果我說謊的話警察會把我遣返泰國，我跟警察講說警
      察沒有權利遣送我，因為我沒犯甚麼錯，除了老闆要遣送
      我以外。警察問我在這裡上班多久了，我說兩年了，警察
      問我同時做筆錄，我看不懂因為是中文，警察問完了就請
      我在他做筆錄的紙張上簽名。」由上開自白書內容，可證
      SUAILAI NANTHAPHONG警訊筆錄所載不實，且因筆錄以中
      文書寫，SUAILAI NANTHAPHONG不懂中文，警察要求簽名
      ，SUAILAI NANTHAPHONG才簽名，故警訊筆錄內容確不可
      採。
    3.訴願決定雖以警訊筆錄有經通譯翻譯全文予PHAM MANH HU
      NG及SUAILAI NANTHAPHONG聆聽後，認為無訛始由兩人簽
      名捺印，而認原告所言乃卸責之詞。惟SUAILAI NANTHAPH
      ONG之自白書證明警訊筆錄內容不實，且警訊筆錄雖經通
      譯翻譯，但通譯所翻譯之內容是否真實無訛，應由被告提
      出錄音帶以為佐證。至於SUAILAI NANTHAPHONG之自白書
      如有調查之必要，應傳見證人尚翌國際有限公司孫強及同
      公司之翻譯尚順娣到庭訊問。
    4.訴願決定以PHAM MANH HUNG除能帶同警方指認出該址外，
      且對其受僱期間、工作內容、薪資及工廠宿舍地點皆能清
      楚詳述，又能指證出原告之負責人甲○○確係其非法雇主
      ，及指證甲○○之妻李加評負責發放薪水，原告合法聘僱
      之SUAILAI NANTHAPHONG亦陳稱原告確實僱用PHAM MANH H
      UNG從事工作，足資證明PHAM MANH HUNG確實有受僱於原
      告非法工作之情事。惟PHAM MANH HUNG所言之受僱期間、
      工作內容、薪資及工廠宿舍等情節，及經原告否認在案，
      並有SUAILAI NANTHAPHONG之自白書可證PHAM MANH HUNG
      所言非實，至於PHAM MANH HUNG指認原告公司負責人及配
      偶李加評部分，以警訊筆錄所載係由警員帶至原告公司當
      場指證，然警員所為之指證程序因在場僅有原告公司負責
      人及配偶，故顯屬誘導式之指證，且警訊筆錄亦將李加評
      誤載為李佳評，其指證真實性如何，實屬可疑。
　(二)被告主張之理由：
    1.按「雇主聘僱外國人不得有下列情事：1、聘僱未經許可
      、許可失效或他人所申請聘僱之外國人。」「違反．．．
      第57條第1款．．．規定者，處新臺幣15萬元以上75萬元
      以下罰鍰。5年內再違反者，處3年以下有期徒刑、拘役或
      科或併科新臺幣120萬元以下罰金。」分別為就業服務法
      第57條第1款及第63條第1項所明定。本件原告於案發當時
      ，曾向行政院勞工委員會申請聘僱一名合法泰籍外勞SUAI
      LAI NANTHAPHONG。
    2.越南籍逃逸外勞PHAM MANH HUNG於警方偵訊筆錄稱「（你
      在臺北縣新莊市○○路293巷32、34號的非法雇主為何人
      ？工作項目？工作時間？）我不知道雇主的名字，我都叫
      他老闆。工作項目為分類塑膠製品。每日的早上8時至21
      時。」「（薪資為何？工作由何人指派？工作期間居住於
      何處？有無上工紀錄？）早班每小時新台幣80元，晚班85
      元。工作由一個工廠的領班泰國人阿風指派的。有打卡單
      。工作期間就住在工廠的宿舍。」「（你是否確認該公司
      負責人甲○○為你當時僱用你的非法雇主？其妻李佳評為
      付你薪水之人？）我認得下午17時我當場指證的老闆、老
      闆娘，就是當時僱用我及實際付我薪水的人。」「（你何
      時起至工作日能塑膠股份有限公司工作？做多久？）我於
      92年11月24日到該公司工作。一個多月。」「（為何未繼
      續於該處工作？總共支領多少薪資？）因為老闆告訴我沒
      工作了，付我錢以後就要我走。我向老闆娘領了新台幣2
      萬多元。」「（在指證現場的泰國勞工SUAILAI
      NANTHAPHONG是否為你所稱指派工作給你的泰勞『阿風』
      ？他是指導你工作是否正確？）是的，就是他沒錯。是的
      。」「（你於日能塑膠股份有限公司工作時有無操作機械
      ？）就是做『阿風』於我們前往指證時於現場所做的工作
      、該工作就是在塑膠射出機旁，把成品稍微用刀子刮一下
      後排成一疊。」「（你於工作期間是否均住在該處？何人
      提供？）我就是住在日能塑膠股份有限公司隔壁34號3樓
      ，是老闆提供的。」復稽原告當時所合法聘僱之泰國籍外
      勞SUAILAI NANTHAPHONG於警方偵訊筆錄稱「（PHAM MANH
      HUNG何時起受僱於你雇主甲○○？住處是否與你相同於新
      莊市○○路293巷34號3樓？）我不確定。與我同住於右地
      點沒錯。」「（右住處係何人提供？PHAM MANH HUNG為何
      與你住於同一處所？）是我老闆。因為這越南人也是員工
      。」「（PHAM MANH HUNG於日能塑膠股份有限公司工作受
      何人指派？）與我同一老闆。」「（何人要你指導PHAM
      MANH HUNG如何工作？）我老闆。」據上，逃逸外勞PHAM
      MANH HUNG於筆錄中供稱，於92年11月24日到原告公司從
      事分類塑膠製品工作，工作時間為每日早上8時至晚上9時
      ，早班時薪80元，晚班時薪85元，工作期間約為1個多月
      ，共領薪水2萬多元，工作現場係受泰國籍領班SUAILAI
      NANTHAPHONG指導，住在原告公司隔壁34號3樓宿舍。而原
      告所合法聘僱之泰國籍外勞SUAILAI NANTHAPHONG亦於警
      方偵訊筆錄指證PHAM MANH HUNG確實曾於原告公司工作，
      並表示原告曾要求其指導PHAM MANH HUNG如何工作。本案
      逃逸外勞PHAM MANH HUNG與原告合法聘僱之SUAILAI
      NANTHAPHONG說法相吻合，此皆有經通譯翻譯全文予
      SUAILAI NANTHAPHONG及SUAILAI NANTHAPHONG聆聽後認為
      無訛始由兩人簽名捺印之偵訊筆錄可稽，是以，原告僱用
      逃逸外勞PHAM MANH HUNG之違法事實，洵堪認定。
    3.查原告於警方偵訊筆錄稱「（…你見過該名外勞幾次？第
      一次見到他的時間？）…我見過一、二次面，第一次見面
      時間，我已經沒印象。」「（你說常有外勞在你的工廠進
      出，你為何對該名外勞特別有印象？）也沒特別印象，只
      是常有閒雜人士在我工廠進出。」綜上，原告對於認識PH
      AM MANH HUNG之說法反反覆覆，一方面稱見過一、二次面
      ，另方面又稱沒有印象，而又稱PHAM MANH HUNG曾前去求
      職被拒。其次，SUAILAI NANTHAPHONG於偵訊筆錄已坦承
      原告曾聘僱PHAM MANH HUNG，且PHAM MANH HUNG與SUAILA
      I NANTHAPHONG之偵訊筆錄皆經通譯翻譯全文予兩人聆聽
      後認為無訛後始簽名捺印，並無原告所稱其真實性如何，
      實屬可疑之情事。
　　理  由
一、按「為保障國民工作權，聘僱外國人工作，不得妨礙本國人
    之就業機會、勞動條件、國民經濟發展及社會安定。」「除
    本法另有規定外，外國人未經雇主申請許可，不得在中華民
    國境內工作。」「雇主聘僱外國人不得有下列情事：1、聘
    僱未經許可、許可失效或他人所申請聘僱之外國人。…」「
    違反…第57條第1款…規定者，處新臺幣15萬元以上75萬元
    以下罰鍰。」分別為就業服務法第42條、第43條、第57條第
    1款及第63條第1項所明定。
二、原告於92年11月24日起，非法僱用許可失效之越南籍外國人
    PHAM MANH HUNG至台北縣新莊市○○路293巷32號原告之工
    廠內從事塑膠成品修邊之工作，期間約一個多月之事實，有
    該外勞PHAM MANH HUNG及原告合法聘僱之泰國籍外勞
    SUAILAI NANTHAPHONG於警訊之供述可憑。原告雖主張PHAM
    MANH HUNG所言之受僱期間、工作內容、薪資及工廠宿舍等
    情節，經原告否認在案，並有SUAILAI NANTHAPHONG之自白
    書可證PHAM MANH HUNG所言非實，至於PHAM MANH HUNG指認
    原告公司負責人及配偶李加評部分，以警訊筆錄所載係由警
    員帶至原告公司當場指證，然警員所為之指證程序因在場僅
    有原告公司負責人及配偶，故顯屬誘導式之指證，且警訊筆
    錄亦將李加評誤載為李佳評，其指證真實性如何，實屬可疑
    等等。
三、經查，越南籍外國人PHAM MANH HUNG係於92年1月13日逃逸
    之外籍勞工，有外勞居留資料查詢表在卷可憑。又依PHAM
    MANH HUNG於93年1月8日在警局第1次談話筆錄，供明：「（
    問：你在臺北縣新莊市○○路293巷32、34號的非法雇主為
    何人？工作項目？工作時間？）答：我不知道雇主的名字，
    我都叫他老闆。工作項目為分類塑膠製品。每日的早上8時
    至21時。（問：薪資為何？工作由何人指派？工作期間居住
    於何處？有無上工紀錄？）答：早班每小時新台幣80元，晚
    班85元。工作由一個工廠的領班泰國人阿風（按即SUAILAI
    NANTHAPHONG ）指派的。有打卡單。工作期間就住在工廠的
    宿舍。（問：薪水由何人發放？工廠的宿舍由何人提供？）
    答：薪水由老闆娘發放，我不知道老闆娘的名字，工廠的宿
    舍是老闆提供的。」，以及PHAM MANH HUNG另於93年2月3日
    偕同警方前往原告之工廠，並指認原告之負責人甲○○即為
    僱用其非法工作的老闆，並經做成第2次筆錄警訊在案。
    外勞PHAM MANH HUNG陳述略以：「（問：你是否確認該公司
    負責人甲○○為你當時僱用你的非法雇主？其妻李佳評為付
    你薪水之人？）答：我認得下午17時我當場指證的老闆、老
    闆娘，就是當時僱用我及實際付我薪水的人。（問：你何時
    起至日能塑膠股份有限公司工作？做多久？）答：我於92年
    11 月24日到該公司工作。1個多月。（問：為何未繼續於該
    處工作？總共支領多少薪資？）答：因為老闆告訴我沒工作
    了，付我錢以後就要我走。我向老闆娘領了新台幣2萬多元
    。（問：在指證現場的泰國勞工SUAILAI NANTHAPHONG是否
    為你所稱指派工作給你的泰勞『阿風』？他是指導你工作是
    否正確？）答：是的，就是他沒錯。（問：你於日能塑膠有
    限公司工作時有無操作機械？）答：就是做『阿風』於我們
    前往指證時於現場所做的工作，該工作就是在塑膠射出機旁
    ，把成品稍微用刀子刮一下後排成一疊。（問：你於工作期
    間是否均住在該處？何人提供？）答：我就是住在日能塑膠
    股份有限公司隔壁34號3樓，是老闆提供的。」另原告合法
    聘僱外勞SUAILAI NANTHAPHONG於93年2月5日談話筆錄中陳
    稱：「（問：PHAM MANH HUNG何時起受僱於你雇主甲○○？
    住處是否與你相同於新莊市○○路293巷34號3樓？）答：我
    不確定。與我同住於右地點沒錯。（問：右住處係何人提供
    ？PHAM MANH HUNG為何與你住於同一處所？）答：是我老闆
    。因為這越南人也是員工。（問：PHAM MANH HUNG於日能塑
    膠股份有限公司工作受何人指派？）答：與我同一老闆。（
    問：何人要你指導PHAM MANH HUNG如何工作？）答：我老闆
    。」等語。
四、由上述PHAM MANH HUNG與原告合法聘僱外勞SUAILAI
    NANTHAPHONG之警訊供述內容參互以觀，PHAM MANH HUNG確
    有自92年11月24日到原告公司工作，期間1個多月，並接受
    原告合法聘僱外勞SUAILAI NANTHAPHONG之指導從事工作，
    且與原告合法聘僱外勞SUAILAI NANTHAPHONG同住於原告所
    提供之新莊市○○路293巷34號3樓。原告負責人甲○○於警
    訊陳明其見過PHAM MANH HUNG，見過一、二次面，足見PHAM
    MANH HUNG確曾至原告公司。且依原告合法聘僱外勞SUAILAI
    NANTHAPHONG於93年2月5日在原告公司提供之新莊市○○路
    293巷34號所作筆錄亦陳明PHAM MANH HUNG係與其同住一上
    述原告公司提供處所。PHAM MANH HUNG若未受僱於原告公司
    ，原告當無可能提供處所予PHAM MANH HUNG居住。而PHAM
    MANH HUNG與SUAILAI NANTHAPHONG接受警訊時，均有通譯在
    場，並經通譯於談話筆錄簽名按印，有談話筆錄可憑。上開
    談話筆錄之真實性可以採信。原告空言主張該筆錄係經警察
    誘導，並非可採。再查，原告公司於93年5月24日出具答復
    被告勞工局函文表示，該公司根本不認識PHAM MANH HUNG，
    並經其負責人甲○○簽名，與93年2月3日甲○○所陳其見過
    PHAM MANH HUNG一、二次面不同，亦與訴願書所述PHAM
    MANH HUNG曾至原告公司探詢有無工作機會，原告以不缺人
    手而拒絕僱用有異。原告主張內容前後內容矛盾，難以憑採
    。
五、而SUAILAI NANTHAPHONG嗣後所出具之自白書，雖陳稱「阿
    雄」曾到伊隔壁房間躺者，伊上班時「阿雄」也常來看伊，
    警察問伊是否曾經跟「阿雄」一同上班，伊回答警察說「阿
    雄」不曾跟伊上過班，伊看不懂中文，警察問完就請伊在做
    筆錄的紙張上簽名等語。經查，SUAILAI NANTHAPHONG嗣後
    所出具之自白書，雖亦經翻譯者在場，但所陳內容與前揭警
    訊筆錄內容迥異，且回答員警內容甚為簡略，SUAILAI
    NANTHAPHONG既為原告公司所合法聘僱外勞，其未經原告公
    司同意，竟能常讓PHAM MANH HUNG至其隔壁房間躺者，上班
    時「阿雄」也常獲准探親，顯違常情，上開自白書應係嗣後
    迴護原告之詞，不足採信。又SUAILAI NANTHAPHONG出具之
    自白書，依其所陳內容既係事後迴護之詞，並非翻譯失實，
    因此亦無再行傳訊翻譯者到庭查證之必要。
六、綜上所述，依PHAM MANH HUNG及原告合法聘僱之泰國籍外勞
    SUAILAI NANTHAPHONG於警訊之供述，可以認定原告於92 年
    11月24日起，非法僱用許可失效之越南籍外國人PHAM MANH
    HUNG至台北縣新莊市○○路293巷32號原告之工廠內從事塑
    膠成品修邊之工作，期間約一個多月。被告據此依就業服務
    法第57條第1款及第63條第1項規定，處原告罰鍰15萬元，參
    照首揭規定，於法核無不合。訴願決定予以維持，亦屬妥適
    。原告主張前詞，訴願撤銷訴願決定及原處分，為無理由，
    應予駁回。
七、本件訴訟標的金額未逾20萬元，為適用簡易程序事件，本判
    決爰不經言詞辯論為之，併此敘明。
據上論結，本件原告之訴為無理由，爰依行政訴訟法第233條、
第98條第3項前段，判決如主文。
中　　華　　民　　國　　94　　年　　9　　月　12　　日
                              第一庭法  官  陳國成
上為正本係照原本作成。
本件以訴訟事件所涉及之法律見解具有原則性者為限，始得於本
判決送達後20日內向本院提出上訴狀並表明上訴理由，如已於本
判決宣示後送達前提起上訴者，應於判決送達後20日內補具上訴
理由（均按他造人數附繕本），且經最高行政法院許可後方得上
訴。
中　　華　　民　　國　　94　　年　 　9　　月　 13  　 日
                                     書記官  王英傑
